# 关于非同一控制下企业合并的商誉确认问题

提问人：xiaoshitou_ 时间：2021-06-30 23:33:10
现有如下业务，请教论坛各位老师：
A公司为A股上市公司，A公司持股B公司38%股权，B为A的联营企业，本年A公司收购B公司剩余61%股权，收购完成后，A公司持股B公司99%股权，长投由权益法转为成本法核算，假设该收购行为不属于一揽子交易、具有商业实质，构成非同一控制下企业合并。
此次收购审计及评估基准日为 2020 年 12 月 31 日，实际购买日为 2021 年 6 月初，由于此次合并涉及大额商誉确认问题，A公司聘请评估机构以2021 年 5 月 31 日为基准日出具PPA报告，公司据此PPA报告计算商誉。在对B公司进行评估时，评估师将B公司对其自身的子公司长投评估为负数（B公司本身下属 10 余家子公司，本身需要出具合并报表，但评估无合并报表概念，仅对母公司进行评估），评估师解释为：“根据PPA报告使用成本法规定，长投金额=子公司净资产*持股比例，子公司资产减值较多，导致净资产为负数，所以长投只能为负数”。
根据《企业会计准则》：1.企业合并成本大于合并中取得的被购买方可辨认净资产公允价值份额的差额；2.长期股权投资准则规定，投资企业确认应分担被投资单位发生的损失，原则上应以长期股权投资及其他实质上构成对被投资单位净投资的长期权益减记至零为限，投资企业负有承担额外损失义务的除外。
个人疑问：以上涉及各方公司均为有限责任公司，无需承担额外损失义务。公司在计算商誉时，是否应按会计准则规定，将评估报告中对长投的负数还原至 0 、差额亏损以备查的方式登记，再据此根据评估报告计算相应商誉金额（因此评估师将长投金额评为负数、有违会计准则的规定）；还是可直接采用评估报告中的评估价值，计算相应商誉金额？

回答人：chenyiwei
商誉是在合并报表层面计算的。如果被收购方的子公司的可辨认净资产公允价值为负数，则该项负数金额反过来将会增加合并报表层面的商誉金额。不应简单地认定子公司净资产的公允价值为零。
经过上述处理，可能导致商誉减值压力增大，但这也是可以合理解释的。